最高法院刑事判決　　　　　　　九十四年度台上字第九二四號
　　上　訴　人　乙○○
　　　　　　　　　　　　247.
　　　　　　　　甲○○
　　　　　　　　　　　　號
　　　　　　　　　　　　號
上列上訴人等因違反著作權法案件，不服台灣高等法院高雄分院
中華民國九十三年十二月三日第二審判決（九十三年度上訴字第
一二四五號，起訴案號：台灣高雄地方法院檢察署九十二年度偵
字第一五二九六號），提起上訴，本院判決如下：
    主  文
原判決撤銷，發回台灣高等法院高雄分院。
    理  由
本件原判決以公訴意旨略以：上訴人乙○○係設於高雄市○○街
一六四號喜龍企業有限公司之負責人，而上訴人甲○○則係設於
屏東縣潮州鎮○○路一六九之二號毅鴻音響之負責人。二人均明
知「七字調」等共一千三百八十六首ＭＩＤＩ音樂檔案為點將家
企業股份有限公司（下稱點將家公司）享有詞曲及音樂著作之物
，未經著作財產權人點將家公司之同意或授權，不得擅自重製。
乙○○竟於民國九十二年二月間某日，在洪智仁持點將家公司所
生產，機號：ＣＫ0000000號點唱機送修之時，竟意圖營
利，明知前開點唱機欲增加歌曲，須向點將家公司以十餘首歌為
一集，每集新台幣（下同）七百五十元之代價購買，而一千三百
八十六首歌曲需花費六萬餘元以上之代價，竟向洪智仁表示可以
低於市價，僅需一萬九千元之代價，而以加裝硬碟之方式取得非
法重製之前開音樂及詞曲，並與甲○○基於共同犯意聯絡，由甲
○○安裝含有首揭一千三百八十六首ＭＩＤＩ音樂檔案之硬碟於
洪智仁前開點唱機，而由甲○○取得一萬七千元之報酬，乙○○
則取得二千元之介紹利潤。嗣因洪智仁之上開點唱機發生故障，
經送點將家公司維修時，為該公司發現機器內另加裝硬碟而查獲
上情，因認乙○○、甲○○（下稱上訴人等）均係犯有修正前著
作權法第九十一條第二項之意圖銷售而擅自以重製之方法侵害他
人之著作權罪嫌。經審理結果，認第一審判決以點將家公司就「
七字調」等共一千三百八十六首詞曲及音樂著作之重製權，並未
取得專屬授權，難認該公司係犯罪直接被害人，故點將家公司之
本件告訴為不合法，而諭知公訴不受理之判決，尚有不當，因而
撤銷第一審之判決，發回台灣高雄地方法院，固非無見。
惟查：按因第一審判決諭知不受理係不當而撤銷之者，第二審法
院得以判決將該案件發回第一審法院，刑事訴訟法第三百六十九
條第一項但書固定有明文，惟此所謂諭知不受理係不當，乃指本
應受理而竟諭知不受理而言，若其應否受理尚屬不明，而有待於
調查始能判斷者，第二審法院既亦為事實審，自仍應為必要之調
查，尚不得逕予發回第一審法院。原判決係以：點將家公司與本
件詞曲及音樂著作之原著作人雖約定「授權乙方僅使用於點將家
企業股份有限公司製作之：點將家伴唱機，限使用一次」等語，
但其所指「使用一次」之範圍如何，是指一批之伴（點）唱機產
品？抑或是一台？又洪智仁送修升級之伴（點）唱機內之歌曲是
否在前述「使用一次」之範圍內，均未見第一審查明等語，為撤
銷第一審判決發回更審之部分理由（見原判決第四頁第六行至第
九行）。據此論述，原判決仍在質疑本件詞曲及音樂著作之原著
作財產權人是否僅授權點將家公司於其所生產之所有伴（點）唱
機，均僅得重製音樂檔案乙次，及上訴人等為洪智仁之伴（點）
唱機加裝硬碟而取得之重製詞曲及音樂著作，是否皆屬點將家公
司未向原著作財產權人取得獨佔重製權之專屬授權，第一審法院
未詳予調查釐清？亦即原審對點將家公司是否有本件告訴權，仍
未為必要之調查認定，即逕予撤銷發回第一審法院，依上開說明
，自有適用法則不當之違法。上訴意旨雖未指摘及此，但此為本
院得依職權調查之事項，應認原判決有撤銷發回更審之原因。至
公訴意旨認上訴人所為首揭行為另犯有修正前著作權法第九十一
條第一項及同法第九十三條第三款等罪嫌部分，雖原不得提起第
三審上訴，但依起訴事實所載，該部分應與前開經撤銷發回之部
分，有想像競合犯之裁判上一罪關係，基於審判不可分原則，併
予發回，附此敘明。
據上論結，應依刑事訴訟法第三百九十七條、第四百零一條，判
決如主文。
中　　華　　民　　國　九十四　年　　二　　月　二十四　日
                      最高法院刑事第七庭
                          審判長法官  陳　炳　煌
                                法官  陳　世　雄
                                法官  韓　金　秀
                                法官  吳　信　銘
                                法官  徐　文　亮
      本件正本證明與原本無異
                                      書  記  官
中　　華　　民　　國　九十四　年　　三　　月　　三　　日
                                                      V
